【裁判字號】    99,審小抗,6
【裁判日期】    990426
【裁判案由】    給付管理費
【裁判全文】
臺灣臺北地方法院民事裁定             99年度審小抗字第6號
抗  告  人  甲○○
相  對  人  台北京城社區管理委員會
法定代理人  乙○
上列當事人間請求給付管理費事件，抗告人對於民國99年3月16
日本院臺北簡易庭99年度北小字第631號裁定提起抗告，本院裁
定如下：
    主  文
原裁定廢棄。
    理  由
一、按當事人合意定第一審管轄法院後，原告如拋棄其合意定管
    轄法院之權益，逕向被告住所地之法院起訴，固無不可，惟
    合意管轄之約定，除專屬管轄外，得排斥其他審判籍而優先
    適用，兩造自應受其拘束。又定法院之管轄，除當事人利益
    狀態外，尚有公益上之因素考量，諸如以不動產所在地為管
    轄之法院，除可便利證據之調查，亦同時兼顧訴訟之經濟及
    追求裁判之正確性。因此，於當事人定有合意管轄法院之情
    況下，法院應加以尊重。
二、抗告意旨略以：台北京城社區規約（下稱系爭規約）第17條
    第2 項載明「有關區分所有權人、管理委員會或利害關係人
    間訴訟時，應以管轄本社區所在地之台北地方法院為第一審
    法院」，故本院對本件自有管轄權。原裁定逕將本件移送臺
    灣士林地方法院，顯有違誤，爰依法提出抗告等語。
三、經查：
    (一)民事訴訟法第436 條之9 定有：「小額事件當事人之一造
      為法人或商人者，於其預定用於同類契約之條款，約定債
      務履行地或以合意定第一審管轄法院時，不適用第12條或
      第24條之規定」之規定，惟此預定用於同類契約之條款，
      係指民法第247 條之1 所指之定型化契約或附合契約。此
      類型契約，通常由工商業或企業者之一方，預訂適用於同
      類契約之條款，由他方依其契約條款而訂定之。且預訂契
      約條款之一方，大多為經濟上較強者，而依其預定契約條
      款之一方，則多為經濟上之較弱者。由此可知此規定立法
      目的係為保護經濟上弱勢之一方，避免因附合契約而需遠
      赴對造即法人或商人所預定之法院進行訴訟。
    (二)然所謂「規約」，係公寓大廈區分所有權人為增進共同利
      益，確保良好生活環境，經區分所有權人會議決議之共同
      遵守事項，公寓大廈管理條例第3 條已加以定義，且公寓
      大廈之管理乃各該公寓大廈內部問題，有賴全體住戶憑藉
      共同生活經驗作個案之修正，是以同條例第23條復規定：
      「有關公寓大廈、基地或附屬設施之管理使用及其他住戶
      間相互關係，除法令另有規定外，得以規約定之。」，是
      規約是公寓大廈管理的最高指導原則，乃全體區分所有權
      人應優先遵守者。本件抗告人既不否認其為台北京城社區
      之區分所有權人，自有遵守系爭規約之義務。而系爭規約
      第17條第2 項約定：「有關區分所有權人、管理委員會或
      利害關係人間訴訟時，應以管轄本社區所在地之台北地方
      法院為第一審法院。」，既有抗告人提出之規約可稽，不
      僅相對人應受之拘束，參照臺灣高等法院89年度法律座談
      會研討結果，亦得認本件不受民事訴訟法第436 條之9 之
      規範。
    (三)綜上所述，原裁定依民事訴訟法第1 條第1 項前段之規定
      ，以抗告人住所地之法院即臺灣士林地方法院為本件管轄
      法院，而為移送之裁定，即有未合。抗告意旨指摘原裁定
      不當，求為廢棄，為有理由，應予准許。
四、據上論結，本件抗告為有理由。依民事訴訟法第436 條之32
    第3 項、第492 條，裁定如主文。
中    華    民    國    99    年    4     月    26    日
                  民事第六庭審判長法  官  朱漢寶
                                  法  官  吳定亞
                                  法  官  蔡和憲
以上正本係照原本作成。
本裁定不得再抗告。
中    華    民    國    99    年    4     月    29    日
                                  書記官  黃馨慧

司法院資訊處製作；財團法人民間司法改革基金會備份。
